最高法院刑事判決　　　　　　　　　　　　　　　　八十八年度台上字第二四三號
　　上　訴　人　甲○○
　　選任辯護人　謝清福律師
右上訴人因過失致人於死案件，不服台灣高等法院中華民國八十七年八月二十七日第
二審更審判決（八十六年度重上更(六)字第七四號，起訴案號：台灣板橋地方法院檢察
署八十一年度偵字第一七二七○、一七八九○號），提起上訴，本院判決如左：
    主  文
原判決撤銷，發回台灣高等法院。
    理  由
本件原判決認定上訴人甲○○於民國八十一年十月十四日晚上十一時許，駕駛000
－0000號自用小客車，沿台北縣林口鄉○○路往高速公路方向行駛。途經林口鄉
○○路與文化一路之交岔路口前，應注意該處行車速度不得超過時速四十公里，同時
因天雨視線不清，應注意減速慢行，作隨時停車之準備。且依當時情況，並無不能注
意之情形，竟疏未注意，仍以時速約五十公里之速度疾駛。致發現同向在前未靠右行
駛由被害人黃金程所騎乘之腳踏車時，因閃避不及，些微擦撞黃金程身體，將之連車
撞倒在地，使黃金程頭胸及下肢挫傷。經送醫急救，延至翌日凌晨零時五分許，因胸
腔出血不治死亡。上訴人見狀，加速逃離現場，為目睹路人周業文記下車號，報警處
理等情。因而撤銷第一審判決，改判論處上訴人因過失致人於死罪刑，固非無見。
惟查：(一)原判決主文諭知上訴人因過失致人於死，處有期徒刑十月。但於理由欄內記
載審酌上訴人之品行、素行、過失之程度、肇事後逃逸、犯罪後迄未與被害人達成民
事上和解賠償，被害人與有過失等一切情狀，量處有期徒刑一年等情。顯然主文之記
載與理由之說明不相符合，難認適法。(二)有罪判決書之事實一欄，為判斷其適用法令
當否之準據，應將法院依職權認定與論罪科刑有關之事實，翔實記載，然後於理由內
逐一說明其憑以認定之證據，並使事實認定與理由說明，互相適合，方為合法。原判
決認定上訴人駕車不慎，閃避不及，些微擦撞黃金程身體，將之連車撞倒在地，使黃
金程頭胸及下肢挫傷等情。於理由謂「死者所騎腳踏車僅前叉後彎及輪圈稍彎，有照
片可按，而證人周業文亦證實確曾聽聞車輛撞擊聲，況被告復自承左前輪有壓到物體
而高凸震動一下，再參酌死者之前胸及下肢挫傷骨折，胸腔出血等情，足徵死者確係
上訴人所駕小客車撞擊致死甚明」等情。而腳踏車僅前叉後彎及輪圈稍彎，與上訴人
自承左前輪有壓到物體而高凸震動一下，均屬間接證據非能推斷待證之事實，致周業
文聽聞車輛撞擊聲，亦不能作為認定該事實之直接證明。原判決認定上訴人駕車不慎
，些微擦撞黃金程身體之事實，並未詳述其所憑之證據及其認定之理由，自屬理由不
備。且原判決理由謂上訴人所稱開車行經肇事地點，並感覺到車子左前輪壓到東西，
為可採取，但究竟壓到何種東西？如壓到被害人身體或其所騎之腳踏車，亦與原判決
認定之事實不符。實情究竟如何？又台灣省台北縣區車輛行車事故鑑定委員會函載，
依被害人所騎之腳踏車前叉後彎之受損情形，應屬正面與物體接觸，如上訴人車輛些
微擦撞黃金程身體，將之連車撞倒在地，是否可能造成此種情形？原判決理由欄雖謂
上訴人與被害人行車屬同方向，而上訴人自後些微擦撞被害人倒地，被害人連腳踏車
因擦撞之拖動，急速向前衝人車倒地，從而腳踏車前叉後彎，而後輪無損，殆無疑義
云云。但僅人車倒地，何以會造成腳踏車前叉後彎，而後輪無損之情形，原判決並未
敘述其認定之理由，本院前次判決發回意旨已予指明，原判決仍未予釐清，遽行判決
，自難昭折服。(三)依道路交通事故調查報告表(二)所繪現場圖所示，被害人所騎之腳踏
車倒於內側車道，距被害人倒臥處有七‧五公尺，而被害人則倒於慢車道上，距慢車
道邊線有三‧五公尺。另依現場照片所示，被害人倒地位置以木板標示（見八十一年
度偵字第一七二七○號卷第十六頁正面左上角照片）；而另一張拍攝該木板位置較遠
距離之照片顯示，該木板係位於內側車道靠近雙黃線處（見同上卷第十六頁背面左下
角照片）。如該木板標示之位置確係被害人倒地處，則照片與前揭現場圖所示，已不
相符。原判決未予釐清，遽採為判決之依據，自嫌速斷。且如現場圖所繪為真實，該
被害人所騎之腳踏車係倒於內側車道上，而原判決亦認定上訴人所稱開車行經肇事地
點，並感覺到車子左前輪壓到東西為可採取，是否上訴人車所輾壓者為該腳踏車？此
是否造成該腳踏車前叉後彎之原因？均有詳予調查審酌之必要。(四)依證人周業文所供
，於當日下午十一時目睹本件車禍發生，返家後，始打電話報警並通知被害人之妻黃
林職，其住處至肇事地點有二公里等語。龔政森證稱於當日下午十一時五分接到通知
，十一時六分開車前往肇事現場，去時死者太太在場。另依被害人之子黃文隆所供，
其住處距肇事現場有六‧七公里。證人所言如果均可採，在正常交通流量下，究竟證
人周業文從肇事地點騎車返家費時多久？以判斷黃林職何時得知其夫發生車禍。而黃
林職從其家中騎機車前往肇事現場，究竟耗時多久？有無可能比龔政森之救護車早到
達？另依龔政森提出之紙板及台北縣警察局轄內緊急傷患送醫登記表所載（原審八十
二年交上訴字第二十九號卷第三十八頁及證物袋），龔政森之救護車自其於當日下午
十一時六分出發，至肇事現場救護被害人後，駛抵醫院之時間為當日下午十一時三十
五分，返隊之時間為同日下午十一時五十分。從肇事地點至醫院之路程有多遠？正常
情況下行駛幾分鐘可抵達？且從醫院返回其警備隊需時多久？非不能勘驗現場，以了
解實情，並可間接判斷當時之交通是否仍然擁擠？原判決並未詳予調查審酌。單憑龔
政森所稱林口大拜拜，塞車很多，祗機車可走，車子幾乎不能走等語，即於理由謂當
晚十一時許塞車仍存在，且可經過之道路甚窄，機車易為通過，消防隊之車子幾乎很
難通過，故該車駛至現場會受影響而耽擱，而告訴人黃林職騎機車趕至現場則不受影
響云云，尚嫌速斷。上訴意旨執以指摘原判決不當，非無理由，應認仍有發回更審之
原因。本件雖屬刑事訴訟法第三百七十六條第一款所列之案件，惟於修正刑事訴訟法
施行前原得上訴於第三審法院，且已繫屬於法院，依刑事訴訟法施行法第五條第一項
規定，仍應依施行前之法定程序終結之，附此說明。
據上論結，應依刑事訴訟法第三百九十七條、第四百零一條，判決如主文。
中      華      民      國    八十八    年      一      月    二十一    日
                              最高法院刑事第九庭
                                  審判長法官  吳  雄  銘
                                        法官  羅  一  宇
                                        法官  池  啟  明
                                        法官  石  木  欽
                                        法官  王  憲  義
      右正本證明與原本無異
                                              書  記  官
中      華      民      國    八十八    年      一      月    二十五    日
